【裁判字號】    92,訴,2240
【裁判日期】    921224
【裁判案由】    準強盜
【裁判全文】
臺灣臺中地方法院刑事判決                        九十二年度訴字第二二四號
    公  訴  人  臺灣臺中地方法院檢察署檢察官
    被      告  甲○○
    指定辯護人  本院公設辯護人  丙○○
右列被告因準強盜案件，經檢察官提起公訴（九十二年度偵字第一五一六五號），本
院判決如左：
    主  文
甲○○搶奪，因脫免逮捕，當場施以強暴，處有期徒刑貳年陸月。
    事  實
一、甲○○前有竊盜罪前科（於本案不構成累犯），復因缺錢花用，於民國九十二年
    七月七日二十三時許，進入臺中市○○○○街一一○號建物內，向素不相識且正
    於該處整理回收物之乙○○索借金錢，因乙○○表示無錢可借予以拒絕，甲○○
    竟意圖為自己不法之所有，趁乙○○不備之際，徒手搶奪乙○○戴於頸上之Ｋ金
    項鍊一條（含玉珮一個，總價值約新臺幣（下同）一萬元）。得手後甲○○因見
    乙○○趨前，竟為脫免逮捕，復於逃往屋外之際，當場施強暴手段，以手將乙○
    ○推向屋內，致乙○○跌倒在地，而順利逃離現場。嗣因甲○○認為得手之項鍊
    非純金項鍊，乃將之丟棄於臺中縣中清路二段與福上巷口附近（未尋獲），並於
    翌日即同年月八日凌晨二時三十五分許，折回臺中市○○○○街一一○號附近，
    欲取回其停放於同街一一五號前，車牌號碼為ＪＡＶ—四○一號重型機車時，為
    乙○○發現予以攔阻並報警當場查獲。
二、案經臺中市警察局第六分局報告臺灣臺中地方法院檢察署檢察官偵查起訴。
    理  由
一、右揭事實，業據被告甲○○於警詢、偵查及本院行準備程序時坦承不諱，核與證
    人乙○○於偵審中結證情節相符，並有乙○○診斷證明書、現場圖各一份及照片
    六張在卷可稽，已足認定。至被告於警詢及偵查中雖辯稱：伊領有中華民國身心
    障礙手冊，有幻聽、幻覺症狀等語，並提出記載被告有輕度精神障礙之中華民國
    身心障礙手冊影本一份為證；及被告於本院審理中雖改辯稱：因伊有吸用強力膠
    ，所以案發過程伊已忘記云云。然按刑法上之所謂精神耗弱，係指行為時之精神
    ，對於外界事務之判斷力，較之普通人之平均程度顯然減退者而言。又犯罪行為
    人精神是否耗弱，固屬醫學上精神病科之專門學問，非有專門精神病醫學研究之
    人，予以診察鑑定，不易判斷。但精神耗弱，仍屬於行為有責性之判斷範圍，其
    認定應由法院依職權為之，不得視為一種單純之醫學或心理學上概念，進而以此
    概念代替法院之判斷，故雖經醫學專家鑑定行為人之精神狀態，提供某種概念，
    亦不過作為法院判斷之資料而已，法院非不得綜合全部調查所得資料以判斷行為
    人於行為時有無精神耗弱之情事，並非必須有待於精神病科之醫學鑑定，始得據
    為裁判之基礎（最高法院八十八年度臺上字第九三○號、八十五年度臺上字第六
    ○七一號判決、二十五年度上字第二三二四號判例意旨參照）。查，被告於動手
    行搶前曾先與乙○○對話，行搶得手後復知動手推倒乙○○以防乙○○追趕，且
    其為上開準強盜犯行後，亦知搶奪得手之項鍊係屬不值錢之Ｋ金項鍊，而將該項
    鍊丟棄，業據被告於警詢及偵查中自承在卷，核與證人乙○○於偵審中結證情節
    相符，已如前述，再佐以被告事後非惟知悉要回現場附近取回所騎機車，且於九
    十二年七月八日凌晨三時許接受警員詢問時，並知對警員表示伊因搶奪案至派出
    所，意識正常，不同意接受夜間詢問，及向警員表示其領有中華民國身心障礙手
    冊等語，有被告之警詢筆錄一份在卷可按等節，足證被告於行為時之精神狀態顯
    然甚為清醒、正常，並無何精神耗弱或心神喪失之異常情形至為明顯。被告上開
    所辯顯均係事後卸責之詞，尚難採信。綜上所述，本案事證明確，被告犯行堪以
    認定。
二、按刑法第三百二十九條準強盜罪所稱之強暴行為，係指直接對人之身體所實施之
    有形力而言，並不以使被害人不能抗拒或受傷為必要（最高法院九十一年臺上字
    第三七四六號、八十九年臺上字第一三二二號判決意旨參照）。本件被告搶奪得
    手後，為脫免逮捕，而當場出手推倒乙○○，自屬直接對乙○○之身體實施強暴
    之行為，核被告所為，係犯刑法第三百二十九條、第三百二十八條第一項之搶奪
    ，因脫免逮捕，而當場施以強暴之準強盜罪。末查，被告所為本件犯行，固屬不
    當，惟本院斟酌被告搶奪得手之財物價值非鉅，其脫免逮捕之手段僅係徒手將被
    害人乙○○推倒，且事後已賠償乙○○一萬元，與乙○○達成和解，業據乙○○
    於審理中陳明在卷等情，認倘處以法定本刑之最低度刑即有期徒刑五年，猶嫌過
    重，在客觀上足以令人感覺過苛而予以同情，是本件情輕法重，被告犯罪情狀尚
    非無可憫恕，爰依刑法第五十九條規定減輕其刑。爰審酌被告前有竊盜罪前科，
    有臺灣臺中地方法院檢察署刑案資料查註紀錄表及臺灣高等法院被告全國前案紀
    錄表各一份在卷可稽，素行非佳、其犯罪之動機、目的、手段、所生危害非鉅、
    其犯罪後初雖坦承犯行，嗣於審理中則改以上開情詞置辯及其已與乙○○達成和
    解等一切情狀，量處如主文所示之刑。
據上論斷，應依刑事訴訟法第二百九十九條第一項前段，刑法第三百二十九條、第三
百二十八條第一項、第五十九條，判決如主文。
中      華      民      國    九十二    年     十二     月    二十四    日
           臺灣臺中地方法院刑事第十庭
                                           審判長法  官    郭  瑞  祥
                                                 法  官    蔡  建  興
                                                 法  官    江  奇  峰
右正本證明與原本無異。
如不服本判決，應於送達後十日內向本院提出上訴狀（須附繕本），上訴於臺灣高等
法院臺中分院。
                                                 書記官
中      華      民      國    九十二    年     十二     月    二十四    日
附錄論罪科刑法條
刑法第三百二十八條第一項：
意圖為自己或第三人不法之所有，以強暴、脅迫、藥劑、催眠術或他法，至使不能抗
拒，而取他人之物或使其交付者，為強盜罪，處五年以上有期徒刑。
刑法第三百二十九條
竊盜或搶奪，因防護贓物、脫免逮捕或湮滅罪證，而當場施以強暴、脅迫者、以強盜
論。


司法院資訊處製作；財團法人民間司法改革基金會備份。
